【裁判字號】    90,上訴,428
【裁判日期】    900412
【裁判案由】    強盜等
【裁判全文】
臺灣高等法院臺中分院刑事判決                      九十年度上訴字第四二八號
    上  訴  人  臺灣苗栗地方法院檢察署檢察官
    被      告  甲○○○○ ○.
    指定辯護人  本院公設辯護人  丁○○
右上訴人因強盜等案件，不服臺灣苗栗地方法院八十九年度訴字第四四四號中華民國
九十年二月八日第一審判決（起訴案號：臺灣苗栗地方法院檢察署八十九年度偵字第
四七一九號），提起上訴，本院判決如左：
    主    文
上訴駁回。
    事    實
一、ＫＯＨＳＡ  ＷＩＣＨＩＡＮ係泰國籍人士，民國（以下同）八十九年二月二十
    三日合法進入我國後，受僱於吉伸紙業公司擔任操作員工作。同年十一月十四日
    凌晨零時五分許，途經戊○○位於苗栗縣竹南鎮○○路一○一九號旁，用木頭板
    模、鐵絲圍繞以防止鴨隻走失之無人居住鴨寮時，見該處未上鎖，竟基於為自己
    不法所有之意圖，將圍繞之鐵絲拉開，進入鴨寮內徒手竊取寮內戊○○所飼養之
    鴨子二隻（價值約新臺幣一千元），並將竊得之鴨子置於其所攜塑膠袋中後離去
    返家。ＫＯＨＳＡ  ＷＩＣＨＩＡＮ於為上開竊盜行為時，即為居住於戊○○對
    面之鄰居黃萬光發現，黃萬光隨即向轄區苗栗縣警察局竹南分局大同派出所報警
    ，該所警員旋於同日零時十分許在上開鴨寮附近進行追捕，ＫＯＨＳＡ  ＷＩＣ
    ＨＩＡＮ因害怕遭逮捕、遣返而出拳抵抗，但仍為警所制服，並當場起獲鴨子二
    隻。
二、案經苗栗縣警察局竹南分局報請臺灣苗栗地方法院檢察署檢察官偵查起訴。
    理    由
一、被告ＫＯＨＳＡ  ＷＩＣＨＩＡＮ（以下稱被告）對於右揭犯罪事實坦承不諱，
    核與當時分別目睹被告進入鴨寮之證人黃萬光，與目睹被告走出鴨寮之證人張秀
    蘭等二人證述情節相符，並有被害人戊○○出具之贓物認領保管清單在卷可參，
    事證明確，被告犯行堪以認定，應依法論科。
二、按刑法第三百二十九條準強盜罪之成立，須以行為人竊盜或搶奪後，因防護贓物
    、脫免逮捕或湮滅罪證，而「當場」施以強暴、脅迫，始足當之；次按所謂之「
    當場」，固不以實施竊盜或搶奪者尚未離去現場為限，即已離盜所而尚在他人跟
    蹤追躡中者，仍不失為當場。惟於竊盜或搶奪者離去盜所後，行至中途始被撞遇
    ，則該中途，不得謂為當場，此時如因彼此爭執，犯人予以抵抗，實施強暴或脅
    迫，除可另成其他罪名外，不生以強盜論之問題，最高法院二十八年上字第一九
    八四號判例著有明文。又依仿間辭典對於「追躡」之解釋，係指不聲不響跟在他
    人後面向前趕上去之意。經查被告對前來追捕之丙○○出拳毆擊，以冀求脫免逮
    捕等情，固經證人丙○○於原審法院到庭證述綦詳，且為被告所自承。惟證人張
    秀蘭證稱，被告騎上腳踏車經過一小段路後，丙○○始出現（見原審法院卷第四
    十二頁），證人黃萬光亦證稱，被告竊得鴨隻離去鴨寮二、三十公尺後，警察始
    至現場等語（見原審法院卷第二十五頁），核與被告於本院供稱：係離開鴨寮約
    三、四十公尺後始遭追捕等情大致相符。可認丙○○之追捕，係在被告竊盜既遂
    後離去盜所即鴨寮之返家途中，而非自被告甫竊盜後即行跟蹤追捕，且依證人黃
    萬光及其妻張秀蘭於警訊或原審法院之供述，渠等自ＫＯＨＳＡ  ＷＩＣＨＩＡ
    Ｎ實施竊盜行為後，並未即刻進行追捕，係經報警嗣經警員到場後，黃萬光始參
    予追捕。揆諸前揭判例意旨，自難遽認被告對丙○○追捕時之出手攻擊行為係在
    竊盜後之「當場」，而應依刑法第三百二十九條以強盜論。故核被告所為，僅成
    立刑法第三百二十條第一項之普通竊盜罪。公訴意旨認應依刑法第三百二十九條
    準強盜罪處斷，尚有未洽，惟起訴之基本事實同一，本院自應予以審理，並變更
    起訴法條。原審法院因而依刑事訴訟法第二百九十九條第一項前段、第三百條、
    刑法第二條第一項前段、第三百二十條第一項、第四十一條，罰金罰鍰提高標準
    條例第一條前段之規定，並審酌被告竊取鴨子二隻，對社會及被害人權益影響尚
    非鉅大；且事後坦承犯行，犯罪後態度尚佳，並參酌被告犯罪動機、目的、手段
    、生活狀況及其他一切情狀，量處有期徒刑四月，並因被告行為後刑法第四十一
    條業於九十年一月十日修正公布，並自同年月十二日生效，依修正後該條規定得
    易科罰金之罪為犯最重本刑為五年以下有期徒刑以下之刑之罪，與修正前所得易
    科罰金者為犯最重本刑為三年以下有期徒刑以下之刑之罪相較，以新法有利於被
    告，依刑法第二條第一項前段規定，自應適用新法得易科罰金，故併同時諭知被
    告易科罰金折算標準。經核其認事用法俱無不合，量刑亦稱妥適，檢察官上訴意
    旨仍執陳詞，認被告所為係構成刑法第三百二十九條準強盜罪以及刑法第一百三
    十五條第一項之妨害公務罪（此部份不成立犯罪之論述詳如後述），而指摘原判
    決不當，並無可取，為無理由，應予駁回。
三、另公訴意旨略以：被告ＫＯＨＳＡ  ＷＩＣＨＩＡＮ徒手竊取鴨寮內鴨子二隻後
    欲離去現場，恰遇據證人黃萬光通報而趕赴現場處理之警員丙○○，被告明知丙
    ○○係警察，正依法執行逮捕職務，竟為脫免逮捕而當場出拳毆擊丙○○臉部（
    未成傷），因認被告涉有刑法第一百三十五條第一項之妨害公務罪嫌云云。訊據
    被告堅決否認有何妨害公務犯行，辯稱不知追捕之人係警察；當日竊得鴨隻後騎
    車欲返家，只聽見後面有很大之追趕聲及叫聲，我聽不懂，但開始緊張等語。經
    查證人丙○○雖稱追捕時有穿著警察冬季制服，並曾叫喊要求被告停下，且表示
    如不停下即要開槍等情。然證人丙○○追捕被告時，未駕駛警車，雖穿著警察制
    服，但外披普通外套，並未帶警帽等情，業據證人黃萬光結證屬實，且案發時係
    深夜，視線不良，則以證人丙○○執行職務時穿著之外觀及配備（未駕駛警車）
    觀之，即使一般之國人亦不易辨別當時係警方在執行勤務。是被告當時可否僅憑
    證人丙○○之服裝認識追捕之人即為警察，已非無疑。再觀之當時正值深夜零時
    ，被告偷竊後聽聞身後巨大之追趕聲及叫喊聲，心中緊張，遽遇逮捕，回頭即出
    手攻擊之情形，被告不能辨明其所攻擊之人為誰，衡情尚非無此可能。又被告係
    泰國籍勞工，全不諳我國國語，本案審理時須藉助通譯始能溝通，是其不解證人
    丙○○所言，從而不知追捕之人即係警察之情，應可認定。又被告雖曾於警訊及
    偵查中自承其所攻擊之人係警察，惟鑑於被告既全不諳我國語言，而當時警訊、
    偵查時所為通譯之人（英文姓名為ＳＵＣＨＡＲＴ，亦為泰國籍），僅為被告公
    司同事，並非習於通譯之人，是其有無覈實轉述雙方問答，其所為通譯是否符合
    被告當時之真意即尚有疑。而原審法院及本院之審理係委請苗栗縣外籍勞工諮詢
    服務中心之專業人員乙○○擔任，熟諳二國之語言，是被告於審理中所辯渠不知
    當時逮捕之人為警察等語，即非不可採信。從而，被告攻擊警員丙○○之際既不
    知所攻擊者係警察，主觀上即無妨害公務之故意，而被告出手尚輕，並未成傷，
    亦據被攻擊之人丙○○於偵查中陳明在卷，故被告所為既難繩以刑法第一百三十
    五條第一項之妨害公務罪，亦尚未構成其他罪名。此外，復查無其他積極證據證
    明被告確有公訴人所指妨害公務之犯行，惟公訴意旨認此部分犯行與前揭論罪科
    刑之竊盜罪間有想像競合犯之關係，屬裁判上之一罪，爰不另為無罪之諭知。檢
    察官上訴意旨未提出其他具體之證據，仍執陳詞，指摘原判決此部份不當，亦非
    有理由，附此敘明。
四、據上論結，應依刑事訴訟法第三百六十八條，判決如主文。
本案經檢察官己○○到庭執行職務。
中      華      民      國      九十     年       四      月     十二   日
                                  臺灣高等法院臺中分院刑事第十庭
                                        審判長法  官  林  照  明
                                              法  官  李  寶  堂
                                              法  官  蕭  廣  政
右正本證明與原本無異。
檢察官得上訴。
如不服本判決應於收受送達後十日內向本院提出上訴書狀，其未述上訴之理由者並
得於提起上訴後十日內向本院補提理由書（均須按他造當事人之人數附繕本）。
                                              書記官  黃  禎  祥
中      華      民      國      九十     年       四      月     十三   日
刑法第三百二十條第一項
意圖為自己或第三人不法之所有，而竊取他人之動產者，為竊盜罪，處五年以下有期
徒刑、拘役或五百元以下罰金。                                            Ｉ


司法院資訊處製作；財團法人民間司法改革基金會備份。
